【裁判字號】    89,交訴,220
【裁判日期】    900731
【裁判案由】    業務過失致死
【裁判全文】
臺灣高雄地方法院刑事判決                        八十九年度交訴字第二二號
    公  訴  人  臺灣高雄地方法院檢察署檢察官
    被      告  甲○○
    選任辯護人  張孝詳律師
右列被告因業務過失致死案件，經檢察官提起公訴（八十九年度偵字第一三四七０號
），本院判決如左：
    主  文
甲○○從事業務之人，因業務上之過失致人於死，處有期徒刑壹年拾月，緩刑肆年。
    事  實
一、甲○○考領有職業大客車駕駛執照，平日係以駕駛大貨車為業，為從事業務之人
    ，於民國八十九年六月十四日下午三時四十五分許駕駛車牌號碼ＶＮ－八三九號
    大貨車，沿高雄縣路竹鄉○○路由東南往西北方向行駛，途經同路與環球路交岔
    路口時，本應注意汽車行進中，轉彎車應讓直行車先行，而依當時情形又無不能
    注意之情事，詎竟疏未注意，於通過上開交岔路口時，貿然右轉，乃撞及同向直
    行騎乘腳踏車之陳黃貝，致陳黃貝人車倒地後，受有顱骨破裂等傷害，並因傷重
    當場死亡。甲○○於肇事後，留在現場，對於未發覺之犯罪，主動向處理警員告
    知其係駕車肇事者，並接受裁判。
二、案經高雄縣警察局湖內分局報請台灣高雄地方法院檢察署檢察官偵查起訴。
    理  由
一、訊據被告甲○○對於在右揭時、地因駕車肇事，致被害人陳黃貝死亡之事實，供
    認不諱，惟辯稱：伊係依照交通規則開車，並無違反交通規則，伊無過失，伊於
    事故發生前，係第一部車，伊車已經右轉直行才發生本件車禍，伊已經有注意直
    行車，沒有未讓直行車先行之情形云云。惟查：
    (1)依當時天氣雨，日間有自然光、柏油路面溼潤、無障礙物、視距良好，而本件
      肇事路段，大智路路寬三點一公尺（單向），肇事大貨車車寬二點八公尺，車
      禍發生後，被告之大貨車停放在環球路與大智路口，往阿蓮方向之內外車道之
      間，左前、後輪輪軸中心分別距環球路中心線零點七公尺、一點九公尺，右後
      輪輪軸中心距大智路旁湖中高幹五三右電線桿十點七公尺，車頭朝東北向，車
      尾朝西南向，車身尚未轉正，另被害人陳黃貝所騎乘之腳踏車向左傾倒於大貨
      車後方靠近外側車道之內側，前輪與把手向右順時鐘方向旋轉一百八十度，前
      輪輪軸中心距大貨車右後輪輪軸中心二點三公尺，後輪軸中心距大貨車左後輪
      輪軸中心三點五公尺，陳黃貝倒臥於大貨車左後雙輪之間，頭朝西北，腳朝東
      南，此有道路交通事故調查報告表可證，並經證人張永雄、洪昇永即現場處理
      警員到庭證稱屬實（見本院九十年三月二日訊問筆錄），是依肇事路段及大貨
      車之寬度、兩車於事故發生後之停放情形，與被害人陳黃貝所倒臥之地點，及
      腳踏車於倒地後因受力而留存於地面上之印痕（見警訊卷第四頁所附照片）可
      知，當時應係被害人在前欲穿越環球路（蓋路寬僅三點一公尺，惟大貨車車寬
      即有二點八公尺，是被害人應不可能在被告大貨車之旁，因空間有限，且如在
      旁則於被告起步右轉彎時，大智路車道必然被阻，被害人亦不可能前進至環球
      路上，另依被告所稱其係在綠燈剛起步，則依大貨車，及被害人係一六十五歲
      騎乘腳踏車之人在綠燈剛起步時所具有之一般行車速度，斷無可能被害人係在
      被告大貨車之後，而能於大貨車右轉彎時以比大貨車更快之速度駛進環球路之
      外側車道內側），而於行經環球路內外車道線時，因被告之大貨車右轉，以致
      腳踏車之左手把遭大貨車右側之某部位擦撞，該腳踏車之手把才因勢以順時鐘
      方向向右旋轉，並向左傾倒，而被害人亦因之而向左倒地，呈頭朝西北之方向
      ，倒於地上，而同時被告因有聽到碰撞聲（見本院八十九年十一月二十九日訊
      問筆錄），才為煞車，又因被告在為右轉彎時，其前後輪間會存有內輪差，因
      此於兩車碰撞至被告聽到其聲並煞車之間，大貨車亦係以右轉彎之方式前進，
      被害人及腳踏車於倒地後始會進入大貨車車底，亦因此倒地之腳踏車之後車輪
      輪框始會遭大貨車之右後輪輾壓過，被害人之頭、胸亦始會遭大貨車之左後輪
      前輪輾過，造成被害人頭前額部頭皮撕裂成開放性傷口、近眉間顱骨破裂凹陷
      ，雙乳房部並有明顯輪胎痕，且於被發現時，才會係在大貨車左後雙輪之間，
      此亦有照片、驗斷書足憑，且此始亦與被告所述：「她的腳踏車是從我的右後
      方撞到。」（見本院九十年三月二日訊問筆錄）「腳踏車在我後保險桿後方，
      不是在旁邊。」（見本院八十九年十二月二十九日訊問筆錄）及證人乙○○即
      被害人陳黃貝之夫所稱：「被告甲○○與我們同方向，被告甲○○的大貨車在
      我的前面，我太太的腳踏車在被告甲○○之前方。」「我太太腳踏車本來綠燈
      已經進入交岔路口直行要穿越環球路。」（見本院八十九年十一月二十九日訊
      問筆錄）等情節相符，綜上所述，本件應係被告於右轉彎時，未讓直行之被害
      人陳黃貝先行，以致肇事可明，故被告所辯，不足採信。
    (2)再被害人陳黃貝因本件車禍致腦實質脫出、顱骨破裂而當場死亡，並經臺灣高
      雄地方法院檢察官督同法醫師相驗明確，製有相驗屍體證明書、驗斷書、勘驗
      筆錄、照片在卷足憑。
二、按轉彎車應讓直行車先行，道路交通安全規則第一百零二條第一項第六款定有明
    文。被告甲○○既考領有職業大客車駕駛執照，對於前揭規定自不得諉為不知，
    且該規定均為其應注意並能注意之事項，況依當時情況並無不能注意之情，有前
    揭道路交通事故調查報告表可證，而依被告之智識、能力亦無不能注意之情事，
    竟疏未注意，貿然右轉，致肇事使被害人陳黃貝因之受創死亡，渠有過失，甚為
    明顯。且本件道路交通事故經送台灣省高屏澎區車輛行車事故鑑定委員會、台灣
    省車輛行車事故覆議鑑定委員會、中央警察大學鑑定結果，亦均同此認定，有該
    會八十九年七月二十八日高屏澎鑑字第八九一０六０號鑑定意見書、八十九年九
    月二十五日府覆議字第八九一五一二號函、九十年六月十四日九十校科字第九０
一０五七號鑑定書各乙份附卷足憑，而被害人陳黃貝因本件道路交通事故而有死
    亡之結果，與被告之過失行為間，並有相當之因果關係。是本案事證已臻明確，
    被告犯行洵堪認定，應予依法論科。
三、被告甲○○係從事司機業務，為從事駕駛業務之人，核其所為，係犯刑法第二百
    七十六條第二項之業務過失致人於死罪。被告甲○○於肇事後，留在事故現場，
    對於未發覺之犯罪，主動向處理事故之警員告知其係駕車肇事者，並接受本院裁
    判，業據證人張永雄即事故處理警員到庭證述屬實，應依刑法第六十二條前段自
    首之規定減輕其刑。爰審酌被告因一時疏於注意而肇事致被害人陳黃貝死亡，犯
    後已與被害人陳黃貝之家屬達成和解，有調解書可憑，態度尚可等一切情狀，量
    處如主文所示之刑。再查被告甲○○未曾受有期徒刑以上刑之宣告，有臺灣高雄
    地方法院檢察署刑案查註記錄表、台灣高等法院被告全國前案紀錄表附卷可按，
    因一時失慮，偶罹刑典，事後已與被害人家屬達成和解，經此刑之宣告後，應知
    警惕，當無再犯之虞，是所宣告之刑，本院認以暫不執行為適當，爰併諭知緩刑
    四年，以勵自新。
據上論斷，應依刑事訴訟法第二百九十九條第一項前段、刑法第二百七十六條第二項
、第六十二條前段、第七十四條第一款、罰金罰鍰提高標準條例第一條前段，判決如
主文。
本案經檢察官陳淑雲到庭執行職務。
中      華      民      國      九十      年      七    月    三十一    日
                                      臺灣高雄地方法院交通法庭
                                          法  官  楊  國  祥
右為正本，係照原本作成，證明與原本無異。
如不服本判決，應於送達後十日內，向本院提出上訴狀。
附錄本判決論罪之法條：
刑法二百七十六條第二項
從事業務之人，因業務上之犯前項之罪者，處五年以下有期徒刑或拘役，得併科
三千元以下罰金。
                                          書記官   陳  怡  真
中      華      民      國      九十          年    七     月   三十一 日
附錄本判決論罪之法條：
刑法二百七十六條第二項
從事業務之人，因業務上之犯前項之罪者，處五年以下有期徒刑或拘役，得併科
三千元以下罰金。


司法院資訊處製作；財團法人民間司法改革基金會備份。
